臺灣高雄地方法院刑事判決　　　　　　　96年度訴字第1176號
公　訴　人　臺灣高雄地方法院檢察署檢察官
被　　　告　甲○○
上列被告因妨害自由案件，經檢察官提起公訴（95年度偵字第
32470 號），本院合議庭裁定由受命法官獨任進行簡式審判程序
，判決如下：
    主  文
甲○○共同私行拘禁，而剝奪人之行動自由，處有期徒刑參月，
如易科罰金，以銀元參佰元即新台幣玖佰元折算壹日。
    事  實
一、緣乙○○（另案審理）於民國94年1 月21日下午6 時許，夥
    同3 名姓名年籍不詳之成年男子，共同前往其舊識友人黃宗
    信（另案審理）位於高雄市○○區○○街67號住處，持槍強
    盜黃宗信所有之現金新台幣（下同）約60萬元、鑽石戒指、
    翡翠戒指、行動電話等財物得手後，揚長離去。嗣黃宗信駕
    駛車牌號碼K8-8750 號自用小客車搭載甲○○及另2 名姓名
    年籍不詳綽號「輸角」、「憨仔」之成年男子，於95年2 月
    7 日上午8 時許，途經國道中山高速公路南往北瑞隆路交流
    道時，適乙○○駕駛車牌號碼3L-8559 號自用小客車搭載友
    人蔡政益，行經該處；黃宗信見狀，為向乙○○索回被強盜
    損失財物，遂尾隨乙○○車後駛至高雄縣鳳山市○○○街3
    號麗登汽車旅館前，甲○○及「輸角」、「憨仔」之男子先
    下車擋住乙○○車輛後，黃宗信即持棒球棒下車，欲將乙○
    ○帶上車處理上開被強盜財物糾紛，詎乙○○見狀即持其攜
    帶之手槍（乙○○違反槍砲彈藥刀械管制條例案件，由本院
    另案審理中）反擊，然遭黃宗信持棒球棒擊落該手槍，甲○
    ○則徒手毆打及用腳踹踢乙○○（傷害部分未據告訴），其
    4 人並共同基於妨害自由之犯意連絡，由黃宗信將乙○○及
    手槍帶上其所有之上開車內而私行拘禁之，至駛離該旅館約
    3 、4 公里處，甲○○即與綽號「輸角」之男子先行離開。
    黃宗信則另覓地點持續私行拘禁乙○○，並撥打乙○○父親
    彭瑞濱之行動電話，告知彭瑞濱必須將其兒子乙○○強盜上
    開財物歸還，才能將乙○○釋放等語，彭瑞濱乃報警處理。
    嗣為警於95年2 月9 日晚上11時30分許，在高雄市○○區○
    ○路與鳳林路口發現已遭拘禁2 天之乙○○，再循線查獲黃
    宗信，警方另於95年11月21日通知甲○○到案說明，始悉上
    情。
二、案經高雄市政府警察局鼓山分局移送高雄地方法院檢察署檢
    察官偵查起訴。
    理  由
一、本件被告甲○○所犯為死刑、無期徒刑或最輕本刑為3 年以
    上有期徒刑以外之罪，其於準備程序中就被訴事實為有罪之
    陳述，經法官告知簡式審判程序之旨，並聽取公訴人及被告
    之意見後，依刑事訴訟法第273 條之1 第1 項規定，裁定由
    受命法官獨任進行簡式審判程序，合先敘明。
二、上開犯罪事實，業據被告甲○○坦承不諱，核與證人黃宗信
    、蔡政義於警詢、偵查中之證述相符，並有麗登汽車旅館汽
    車出入口監視錄影翻拍之照片2 張在卷可稽，足認被告上開
    自白核與事實相符，是本件事證明確，被告犯行，洵堪認定
    。
三、核被告甲○○所為，係犯刑法第302 條第1 項之私行拘禁而
    剝奪他人行動自由罪。其與另案被告黃宗信及綽號「輸角」
    、「憨仔」之成年男子間，有犯意聯絡及行為分擔，為共同
    正犯（本條僅作文字修正，不生新舊法比較適用之問題）。
    又被告行為後，如附表所示之相關法律均業經變更，並俱於
    95年7 月1 日施行，玆經整體比較結果，裁判時法並未較為
    有利，從而依刑法第2 條第1 項規定，自應適用各該行為時
    法，亦即修正前刑法。爰審酌被告不思循正途解決友人黃宗
    信與乙○○間之財務糾紛關係，即率爾聽從黃宗信所託而與
    「輸角」、「憨仔」等人以私行拘禁而剝奪被害人行動自由
    之方式索回財物，嚴重侵害他人身體自主權，並致被害人身
    心受創，所為實屬可議；惟念及其犯後已坦承犯行，態度尚
    可，本件僅係受友人黃宗信之託始犯之，其情節較另案被告
    黃宗信為輕，及其動機、手段、目的等一切情狀，量處如主
    文所示之刑，並依修正前刑法第41條第1 項前段之規定諭知
    易科罰金之折算標準，以資儆懲。
據上論斷，應依刑事訴訟法第273 條之1 第1 項、第284 條之1
、第299 條第1 項前段，刑法第2 條第1 項前段、第28條、第
302 條第1 項，修正前刑法第41條第1 項前段，廢止前罰金罰鍰
提高標準條例第2 條，刑法施行法第1 條之1 ，判決如主文。
本案經檢察官丙○○到庭執行職務。
中　　華　　民　　國　　96　　年 　　4　　月　　26　　日
                  刑事第八庭  法  官  王俊彥
如不服本判決，應於判決送達後10日內，向本院提出上訴狀。
以上正本證明與原本無異。
中　　華　　民　　國　　96　　年　　4 　　月　　26　　日
                              書記官  鄭永媚
┌───────────────────────────────────────────────┐
│附表：                                                                                        │
├──────┬─────────────┬─────────────┬───────┬────┤
│相關變更條文│行為時法（下稱舊法）之內容│裁判時法（下稱新法）之內容│比  較  理  由│備    註│
├──────┼─────────────┼─────────────┼───────┼────┤
│刑法第33條第│罰金：（銀元）1 元以上。  │罰金：新臺幣1,000 元以上，│罰金刑之下限，│舊法有利│
│5 款：罰金刑│                          │以百元計算之。            │由銀元1 元（亦│        │
│下限變更    │                          │                          │即新臺幣30元）│        │
│            │                          │                          │，提高為新臺幣│        │
│            │                          │                          │1,000 元      │        │
├──────┼─────────────┼─────────────┼───────┼────┤
│【易科罰金折│犯最重本刑為5 年以下有期徒│犯最重本刑為5 年以下有期徒│易科罰金折算標│舊法有利│
│算標準變更】│刑以下之刑之罪，而受6 個月│刑以下之刑之罪，而受6 個月│準由銀元300 元│        │
│修正前刑法第│以下有期徒刑或拘役之宣告…│以下有期徒刑或拘役之宣告者│即新臺幣900 元│        │
│41條第1 項前│得以（銀元，下同）1 元以上│，得以新臺幣1,000 元、2,00│，提高為以新臺│        │
│段、廢止前罰│3 元以下折算1 日，易科罰金│0 元或3,000 元折算1 日，易│幣1,000 元、2,│        │
│金罰鍰提高標│。依刑法第41條易科罰金…就│科罰金。                  │000 元、3,000 │        │
│準條例第2 條│其原定數額提高為100 倍折算│                          │元折算1 日    │        │
│→現行刑法第│1 日；法律所定罰金數額未依│                          │              │        │
│41條第1 項前│本條例提高倍數，或其處罰法│                          │              │        │
│段          │條無罰金刑之規定者，亦同。│                          │              │        │
├──────┼─────────────┴─────────────┴───────┴────┤
│整體比較結果│舊法罰金刑之下限及易科罰金之折算標準均較低，顯較有利。                          │
└──────┴────────────────────────────────────────┘
附錄本案論罪科刑法條：
刑法第302 條
（剝奪他人行動自由罪）
私行拘禁或以其他非法方法，剝奪人之行動自由者，處5 年以下
有期徒刑、拘役或3 百元以下罰金。
因而致人於死者，處無期徒刑或7 年以上有期徒刑，致重傷者，
處3 年以上十年以下有期徒刑。
第1 項之未遂犯罰之。
